臺灣臺中地方法院刑事判決　　　　　　　　　　　　九十一年度訴字第一九六二號
　　公　訴　人　臺灣臺中地方法院檢察署檢察官
　　被　　　告　乙○○
右列被告因偽造文書等案件，經檢察官提起公訴（九十一年度偵字第七五六八號），
本院判決如左：
    主  文
乙○○服用酒類，不能安全駕駛動力交通工具而駕駛，處拘役拾日，如易科罰金以
佰元折算壹日；又行使偽造私文書，足以生損害於公眾及他人，處有期徒刑伍月，
如易科罰金，以佰元折算壹日。如附表所示之物均沒收。
    事  實
一、乙○○前曾於民國八十八年一月五日，因詐欺案件，經臺灣高等法院臺中分院判
    處有期徒刑四月確定（後經通緝到案始於九十一年四月十一日入監執行，並於九
    十一年八月十日執行完畢出監，不構成累犯），猶不知警惕，其明知飲酒後會使
    人動作變慢，思考力差，情緒起伏大，步態不穩，肢體協調、平衡感與判斷力障
    礙度升高，眼球震顫，甚至說話不清，失憶等不能安全駕駛動力交通工具之情形
    ，且飲酒後不得駕車亦經政府多年透過報章媒體大力宣傳周知，竟仍於九十一年
    四月十日下午八時至九時許間，與友人在彰化縣彰化市「三民市場」附近某不知
    名之路邊攤聚餐飲用高梁酒，詎乙○○飲酒後明知已不能安全駕駛動力交通工具
    之情況下，仍騎駛車牌號碼ＱＲＷ－三四九號輕型機車，欲返回臺中縣大肚鄉之
    住處，嗣於九十一年四月十日晚間十一時許，迨車行至臺中縣大肚鄉○○路○段
    四二八巷口處時，因所騎駛之機車搖擺不定復闖紅燈，經警發覺自後追攔，並於
    臺中縣大肚鄉○○路○段與福華街口處當場欄下乙○○，執勤員警上前告發時又
    發覺乙○○全身濃厚酒味，即隨將帶回追分派出所主動進行酒精濃度測試，測得
    結果為其吐氣所含酒精成份測定值０點八０ＭＧ＼Ｌ（已超過０點五五ＭＧ＼Ｌ
    ）；又乙○○當時正因詐欺案件遭通緝中，為恐其通緝犯身分曝光遭逮捕，惟因
    其違規事實明確而須遭警舉發違規之際，竟未告知執勤員警其真實之身分，又另
    行起意向承辦之警員孫仰毅、呂招農二人謊報其弟甲○○之姓名、年籍等資料應
    訊，以圖倖免遭警逮捕，並基於行使偽造私文書及偽造署押之犯意，於當日接續
    先使執勤警員呂招農據以製發中縣警交字第Ｈ00000000號之臺中縣警察
    局舉發違反道路交通管理事件通知單，乙○○並於該份通知單移送聯「收受通知
    聯者簽章」欄內偽簽「甲○○」之署押（通知單為一式四份，以複寫製作，移送
    聯收受通知聯者簽章欄、迴覆聯回覆機關章戳欄及存根聯填單單位章戳欄內均有
    甲○○之署押），表示已收受該張通知單之意，然後再交還予處理之警員呂招農
    ，而主張係由甲○○領受該份通知單，又在「酒精濃度測試單」被測人欄內，偽
    造甲○○之署押二枚及指印二枚（該酒精濃度測試單係一式二份，均為正本，每
    份上有署押一枚及指印一枚，共計署押二枚及指印二枚）、後又在「汽車駕駛人
    酒後生理協調平衡檢測紀錄表」受測者（簽名捺印）欄內，偽造甲○○之署押一
    枚、指印一枚（正本僅一張）、另接續於九十一年四月十日下午十一時二十五分
    ，在該臺中縣警察局追分派出所之調查筆錄第二行、第七行、筆錄末被詢問人欄
    上偽造甲○○署押三枚（含簽名上所捺指印及筆錄內錯字更正處與筆錄騎縫處所
    捺指印共計二十枚）、另於甲○○之口卡片影本三份上空白處，偽造甲○○之共
    計署押三枚、指印三枚（即每份上有署押一枚、指印一枚）、復於臺中縣警察局
    烏日分局通知（存根）收受人簽章欄內，偽造甲○○之署押一枚、指印一枚，足
    以生損害於甲○○及臺中縣警察局對道路交通違規事件管理之正確性，嗣將乙○
    ○解送至臺中縣警察局烏日分局刑事組經調出口卡核對身分後查悉上情。
二、案經臺中縣警察局烏日分局報請臺灣臺中地方法院檢察署檢察官偵查起訴。
    理  由
一、右揭事實，業據被告乙○○於警、偵訊中及本院審理時均坦承不諱，核與證人即
    現場執勤警員孫仰毅到庭所結證之情節相符，並有刑法第一百八十五條之三案件
    測試觀察紀錄表一紙及由被告以真實姓名所簽之中縣警交字第Ｈ0000000
    0號之臺中縣警察局舉發違反道路交通管理事件通知單移送聯影本一紙附卷可稽
    ，復有遭其偽造「甲○○」署押之中縣警交字第Ｈ00000000號之臺中縣
    警察局舉發違反道路交通管理事件通知單之通知聯、移送聯、迴覆聯各一紙（原
    通知單為一式四份，以複寫製作，移送聯收受通知聯者簽章欄、迴覆聯回覆機關
    章戳欄及存根聯填單單位章戳欄內均有甲○○之署押，另存根聯扣於臺中縣警察
    局烏日分局內存查）、「酒精濃度測試單」正本一份、「汽車駕駛人酒後生理協
    調平衡檢測紀錄表」正本一份、九十一年四月十日下午十一時二十五分臺中縣警
    察局追分派出所調查筆錄正本一份、甲○○之口卡片一份及臺中縣警察局烏日分
    局通知（存根）正本一紙等附卷可證，足認被告之自白與事實相符，堪予採信。
    又刑法第一百八十五條之三所稱「不能安全駕駛動力交通工具」係屬不確定法律
    概念，除衡之行為人駕車時飲用酒類之程度及飲酒後吐氣或血液中酒精含量之多
    寡外，並應參以行為人當時之精神狀態、駕駛車輛對於交通號誌或交通指揮之遵
    守能力，以資相佐，斷非徒以飲酒數量作為取決是否成罪之唯一標準，否則，個
    人酒量殊異，偶因特殊情狀致未達平日精神狀態者亦所在多有，是駕駛人於吐氣
    中酒精濃度達每公升０．五五毫克以上者，參酌各國標準固得認為不能安全駕駛
    ，然在此標準以下之行為，如輔以其他客觀事實得作為不能安全駕駛之判斷時，
    亦屬之（法務部八十八年五月十八日法八八檢字第００一六六九號函旨參照）。
    本件被告為警欄檢後所測得吐氣酒精濃度每公升已達０．八０毫克，顯已超逾前
    開不能安全駕駛之標準甚多，參以被告當時所騎駛之機車搖擺不定復闖紅燈，此
    亦經證人孫仰毅到庭結證屬實（詳見本院九十一年九月九日審判筆錄），是被告
當時確係處於不能安全駕駛動力交通工具之狀態，至為灼然，本件事證明確，被
    告犯行均洵堪認定。
二、按刑法第五十五條後段所定犯一罪而其方法或結果之行為犯他罪名者，稱為牽連
    犯，所謂方法行為係對目的行為而言，結果行為係對原因行為而言，牽連犯之成
    立，除須有二個以上故意行為，且各別觸犯不同之罪名外，該二個以上之行為應
    有方法或結果關係始可。本件被告既坦承其為警攔檢當時係因詐欺案件遭通緝，
    因恐遭警員逮捕，始偽冒其弟甲○○之姓名應訊及偽簽違規通知單（詳見本院同
    上審判筆錄）以圖倖免遭警逮捕，故被告對此「突發」之警員攔檢違規事件其主
    觀上並無預見，既被告行使偽造私文書偽簽甲○○署押部分與酒醉駕車部分，二
    者之間亦無何方法目的之關係，則被告偽簽甲○○署押於舉發違反道路交通管理
    事件通知單、「酒精濃度測試單」、「汽車駕駛人酒後生理協調平衡檢測紀錄表
    」、臺中縣警察局追分派出所調查筆錄、甲○○之口卡片及臺中縣警察局烏日分
    局通知（存根）之行為應係臨時另行起意無訛。又按刑法第二百十七條第一項之
    「署押」，乃指於紙張或物體上簽署之姓名，或其他符號，其作用在表示其承認
    所簽署之文書效力，若以捺指紋以代替簽名者，則偽造指紋亦屬偽造署押。末按
    「酒精濃度測試單」、「汽車駕駛人酒後生理協調平衡檢測紀錄表」二者之性質
    均係警員依規定所為之主動檢測，目的僅係供佐證警局調查筆錄及是否構成犯罪
    之用，其性質與警訊筆錄（亦係警員主動制作）相同，並非用以表示對於酒測之
    結果無異議（此由在酒精濃度測試單及汽車駕駛人酒後生理協調平衡檢測紀錄表
    上簽名者，於案件審理中對該酒測結果之正確性乃可加以質疑，及受酒測者縱拒
    絕在酒精濃度測試單及汽車駕駛人酒後生理協調平衡檢測紀錄表上簽名，則受酒
    測者究有無簽名確認，亦無礙於法官對於該案件審理及採證之判斷即可知），是
    以在酒精濃度測試單及汽車駕駛人酒後生理協調平衡檢測紀錄表上偽簽他人姓名
    之行為，與單純在警訊筆錄上偽造他人署押相同，應僅係構成刑法上之偽造署押
    罪。故核被告所為，係犯刑法第一百八十五條之三之服用酒類，不能安全駕駛動
    力交通工具而駕駛罪、同法第二百十六條、第二百十條之行使偽造私文書罪（指
    被告在臺中縣警察局舉發違反道路交通管理事件通知單移送聯「收受通知聯者簽
    章」欄內偽簽「甲○○」之署押，自不待依據習慣或特約，單從形式上觀察，即
    足以知悉係表示由他人名義出具領收通知單之證明，自屬於刑法第二百十條之私
    文書，最高法院九十年度台非字第一一０號判決意旨參照）及同法第二百十七條
    第一項之偽造署押罪（指本件被告除在酒精濃度測試單、汽車駕駛人酒後生理協
    調平衡檢測紀錄表、九十一年四月十日下午十一時二十五分臺中縣警察局追分派
    出所調查筆錄、甲○○之口卡片及臺中縣警察局烏日分局通知（存根）上偽簽甲
    ○○署押部分外，尚包括於該簽名上捺指印及筆錄內錯字更正處與筆錄騎縫處所
    捺指印，表示確認筆錄之記載，揆諸前揭說明，所捺指紋亦屬本罪所謂之「署押
    」）。又被告在臺中縣警察局舉發違反道路交通管理事件通知單移送聯「收受通
    知聯者簽章」欄內偽造「甲○○」署押行為，因係複寫，故一次簽名即有三枚署
    押，偽造署押（另被告在同一查獲時日，接續多次冒用「甲○○」名義在臺中縣
    警察局舉發違反道路交通管理事件通知單、酒精濃度測試單、汽車駕駛人酒後生
    理協調平衡檢測紀錄表、九十一年四月十日下午十一時二十五分臺中縣警察局追
    分派出所調查筆錄、甲○○之口卡片及臺中縣警察局烏日分局通知（存根）上偽
    簽甲○○署押之行為，均係利用同一機會，在同一時段就同一犯罪構成事實，本
    於單一犯意接續進行，以實現一犯罪構成要件之單一行為，屬接續犯，應以一偽
    造署押罪論處）為偽造私文書之階段行為，偽造之低度行為，為高度之行使行為
    所吸收，均不另論罪。又被告所犯上開刑法第一百八十五條之三之服用酒類，不
    能安全駕駛動力交通工具而駕駛罪及同法第二百十六條、第二百十條之行使偽造
    私文書罪二罪之間，犯意各別行為互殊，應予分論併罰（公訴人認被告所犯上開
    二罪，有牽連犯關係，尚有誤會）。爰審酌被告之平日素行，被告犯罪之動機、
    目的僅為規避罰單及掩飾其遭通緝之身分，竟冒用其弟名義應訊，有失兄弟情誼
    ，且造成偵查機關偵辦案件之困擾、所生危害及犯罪後坦承犯行態度尚屬良好等
    一切情狀，分別量處如文所示之刑，並均諭知易科罰金之折算標準，以資懲儆（
    至本件公訴人雖有對被告為具體之求刑求為判處有期徒刑三月，惟本案係屬數罪
    併罰之二罪，而非屬牽連犯或想像競合犯之裁判上一罪之案件，故公訴人所為之
    求刑顯已失其基礎，本院自不受其求刑之拘束，併此敘明）。
三、如附表編號一、二、三、四、五、六所偽造「甲○○」之署押及指印，均應依刑
    法第二百十九條之規定為沒收之宣告。至「汽車駕駛人酒後生理協調平衡檢測紀
    錄表」上受測者姓名欄內所簽之甲○○及刑法第一百八十五條之三案件測試觀察
    紀錄表上駕駛人姓名欄內所簽之甲○○，均係由承辦警員所簽寫，亦經證人孫仰
    毅到庭結證屬實，且警員簽寫其用意僅在識別案件當事人為何人，既非表示被告
    本人簽名之意思，尚不生偽造署押之問題，此部分自不得依刑法第二百十九條之
    規定宣告沒收之（最高法院七十年台上字第二四八０號判例意旨參照），附此敘
    明。
據上論斷，應依刑事訴訟法第二百九十九條第一項前段，刑法第一百八十五條之三、
第二百十六條、第二百十條、第二百十九條、第四十一條第一項前段，罰金罰鍰提高
標準條例第二條，判決如主文
本案經檢察官鄒千芝到庭執行職務。
中      華      民      國      九十一      年      九    月    二十三  日
                                  臺灣臺中地方法院刑事第六庭
                                      法  官  許  旭  聖
右正本證明與原本無異。
如不服本判決，應於判決送達後十日內向本院提出上訴狀（須附繕本），上訴於
臺灣高等法院臺中分院。
                      書記官
中      華      民      國      九十一      年      九    月    二十三  日
附錄本案論罪科刑法條全文：
刑法第一百八十五條之三
服用毒品、麻醉藥品、酒類或其他相類之物，不能安全駕駛動力交通工具而駕駛者，
處一年以下有期徒刑、拘役或三萬元以下罰金。
刑法第二百十條：
偽造、變造私文書，足以生損害於公眾或他人者，處五年以下有期徒刑。
刑法第二百十六條：
行使第二百十條至第二百十五條之文書者，依偽造、變造文書或登載不實事項或使登
載不實事項之規定處斷。
刑法第二百十七條第一項：
偽造印章、印文或署押，足以生損害於公眾或他人者，處三年以下有期徒刑。
附    表：
編號：
一、臺中縣警察局舉發違反道路交通管理事件通知單中縣警交字第Ｈ0000000
    0號之移送聯（附於偵卷內）、迴覆聯（附於偵卷內）、存根聯（現於臺中縣警
    察局烏日分局內存查）內偽造「甲○○」之署押三枚，均應依刑法第二百十九條
    規定宣告沒收。
二、「酒精濃度測試單」被測人欄內，偽造甲○○之署押二枚及指印二枚（該酒精濃
    度測試單係一式二份，一份附於偵卷內、另一份現在上開分局內存查，均為正本
    ，每份上有署押一枚及指印一枚，共計署押二枚及指印二枚），均應依刑法第二
    百十九條規定宣告沒收。
三、「汽車駕駛人酒後生理協調平衡檢測紀錄表」受測者（簽名捺印）欄內，偽造甲
    ○○之署押一枚、指印一枚（正本僅一張），均應依刑法第二百十九條規定宣告
    沒收（另有二張影本係警員依規定所自行影印，此為被告所不知，故該二份影本
    上之署押、指印自非屬被告基於犯罪之故意所偽造，自非屬偽造之署押）。
四、於九十一年四月十日下午十一時二十五分，在臺中縣警察局追分派出所之調查筆
    錄第二行、第七行、筆錄末被詢問人欄上偽造甲○○署押三枚（含簽名上所捺指
    印及筆錄內錯字更正處與筆錄騎縫處所捺指印共計二十枚），均應依刑法第二百
    十九條規定宣告沒收。
五、甲○○之口卡片影本三份（一份附於偵卷內，另二份現在上開分局內存查）上空
    白處，偽造甲○○之共計署押三枚、指印三枚（即每份上有署押一枚、指印一枚
    ），均應依刑法第二百十九條規定宣告沒收。
六、臺中縣警察局烏日分局通知（存根）收受人簽章欄內，偽造甲○○之署押一枚、
    指印一枚，應依刑法第二百十九條規定宣告沒收。
